【裁判字號】    99,易,1059
【裁判日期】    990618
【裁判案由】    傷害
【裁判全文】
臺灣臺北地方法院刑事判決              99年度易字第1059號
公  訴  人  臺灣臺北地方法院檢察署檢察官
被      告  劭宇辰
上列被告因傷害案件，經檢察官提起公訴（99年度偵字第3965號
），本院判決如下：
    主  文
劭宇辰無罪。
    理  由
一、公訴意旨略以：被告劭宇辰與友人丙○○、劉宇翔及徐鴻瑋
    、丁○○、甲○○、李錦龍、黃世陽、戊○○、楊躍耀等人
    於民國98年6月4日晚上10時30分許，在址設臺北市松山區○○○路○段337號9樓之龍亨酒店之包廂內共同飲酒，詎被告
    劭宇辰因徐鴻瑋替甲○○擋酒，而心生不滿，遂基於傷害犯
    意，徒手推倒告訴人徐鴻瑋，致告訴人徐鴻瑋因而跌倒在地
    ，受有扭傷、拉傷及蹠骨骨折等傷害，因認被告劭宇辰涉犯
    刑法第277條第1項之傷害罪嫌。
二、按犯罪事實應依證據認定之，無證據不得認定犯罪事實；又
    不能證明被告犯罪者，應諭知無罪之判決，刑事訴訟法第15
    4條第2項、第301條第1項分別定有明文。次按事實之認定，
    應憑證據，如未能發現相當證據，或證據不足以證明，自不
    能以推測或擬制之方法，為裁判基礎（最高法院40年度台上
    字第86號判例意旨參照）。又認定不利於被告之事實，須依
    積極證據，茍積極證據不足為不利於被告事實之認定時，即
    應為有利於被告之認定，更不必任何有利之證據（最高法院
    30年度上字第816 號判例意旨參照）；再刑事訴訟法上所謂
    認定犯罪事實之積極證據，係指適合於被告犯罪事實認定之
    積極證據而言，雖不以直接證據為限，間接證據亦包括在內
    ，然而無論直接或間接證據，其為訴訟上之證明，須於通常
    一般之人均不致有所懷疑，而得確信其為真實之程度者，始
    得據為有罪之認定，倘其證明尚未達到此一程度，而有合理
    之懷疑存在，無從使事實審法院得有罪之確信時，即應由法
    院為諭知被告無罪之判決（最高法院76年度台上字第4986號
    、76年台上字第4986號判例意旨參照）。
三、公訴意旨認為被告涉犯本件傷害罪，無非係以(一)告訴人徐鴻
    瑋於本案偵查中之指訴及於本院檢察署98年度偵字第 16139
    號案件中之供述、(二)另案被告即在場之丁○○於上開98年度
    偵字第16139 號案件中之供述、(三)另案被告即在場之戊○○
    於上開98年度偵字第 16139號案件中之供述、(四)馬偕紀念醫
    院臺北院區出具之乙種診斷證明書等，為其論據。
四、訊據被告固坦承於上開時、地有和告訴人徐鴻瑋一同飲酒等
    事實，惟堅詞否認有任何涉犯傷害之罪嫌，辯稱：我並未推
    倒徐鴻瑋，亦未導致徐鴻瑋受有傷害，本身我個人是受害者
    ，我被他們三人打傷，一直到鈞院98年度易字第3040號判決
    書這個案件和本案是同一案件，我本身是受害者，我是房屋
    公司的店長，因收受服務費時，客戶邀約過去，我們去，是
    他們逼我們敬酒，我們不敬酒，他們就打我，這個判決已經
    一年了，現在準備民事求償，鈞院98年度易字第3040號判決
    書後，被告乙○○、丁○○、甲○○有對上開一審判決提起
    上訴，但到高等法院已經撤回上訴，已經確定，當時我沒有
    打徐鴻瑋，是徐鴻瑋他把我打那麼重，我還可以打他的話，
    這很奇等語，經查：
  (一)被告與告訴人徐鴻瑋雖有於上開時地一同喝酒且發生衝突之
    事實，業據證人即在場之戊○○、丙○○等人於本院99年6
    月4 日審理時均述明確在卷可佐（見本院卷第20頁至第29頁
    ），且被告於98年6月5日受有受有扭傷、拉傷及蹠骨骨折等
    傷害，亦有馬偕紀念醫院（台北院區）乙種診斷證明書1 紙
    在卷可稽（見臺灣臺北地方法院檢察署98年度他字第10405
    號卷，下稱他字卷，第5 頁），是被告與告訴人徐鴻瑋等人
    有發生口角爭執應堪認定。然雙方發生口角爭執未必可直接
    遽斷被告有出手推倒告訴人徐鴻瑋之結論事實，因此，本件
    仍應確認被告是否確有推倒告訴人徐鴻瑋，且告訴人受有前
    揭受傷之原因係肇因於被告所致，係本件關鍵首應究明。
  (二)查告訴人徐鴻瑋雖先於98年9 月28日警詢中陳稱：伊與李錦
    龍、丁○○、黃世陽、楊躍耀、戊○○、甲○○等人於前開
    時間，在上揭包廂內喝酒，被告與丙○○亦在場，被告欲向
    甲○○敬酒時，因甲○○已喝很多，伊遂要幫甲○○擋酒，
    然被告不肯，推了伊，致伊跌倒在地而受有前開傷害等云云
    （見他字卷，第3 頁）。其復於偵訊中指稱：因伊過去擋酒
    ，被告有意無意推了伊一把致伊跌倒，伊不知係踢到桌子還
    是什麼，隔天腳就腫起來而有骨折之情事等云云（見他字卷
    ，第31頁）。惟查：
    1.證人即在場目擊之丁○○於警詢時先證稱：被告向甲○○
      敬酒，因甲○○已經喝很多不能再喝了，伊遂上前幫甲○○擋酒，不知道是何原因，徐鴻瑋就遭被告推倒等語（見
      他字卷第60頁）。其卻又於偵訊時證稱：被告與甲○○敬
      酒時，徐鴻瑋有幫忙喝，被告說不關徐鴻瑋的事，就把徐
      鴻瑋推倒等語（見他字卷第125 頁）。足見證人丁○○就
      告訴人徐鴻瑋因何被被告推倒、或係誰幫甲○○擋酒等重
      要情節之證述前後有不一致之處。又互核比較與證人丁○○於98年6 月22日警詢證述：伊與被告僅見一次面等語（
      見他字卷第60頁），與在場另一位證人李錦龍於98年6 月
      22日警詢證述：被告係臺灣房屋信義安和特許加盟店員工
      ，幫伊仲介房屋買賣，而告訴人徐鴻瑋與證人丁○○則均
      為伊之下包等語（見他字卷第48頁），復酌證人丁○○與
      告訴人徐鴻瑋均係本院98年度易字第3040號案件之共同被
      告傷害罪嫌，而該案告訴人劭宇辰即本件被告，是徐鴻瑋
      以被告身分遭員警約談及臺灣臺北地方法院檢察署偵訊，
      並經本院98年度易字第3040號判決在案，亦經本院依職權
      調取臺灣臺北地方法院檢察署98年度偵字第16139 號卷宗
      全部卷證核對無訛，是證人丁○○與告訴人徐鴻瑋為上開
      98年度易字第3040號案件之共同被告，利害相同均係共同
      傷害罪之共同正犯，而劭宇辰係被害人與證人丁○○利害
      相反，是證人丁○○係遭劭宇辰於上開98年度偵字第1613
      9 號案件告訴傷害之被告當事人，因此，證人丁○○上開
      證述內容偏頗迥護告訴人徐鴻瑋，況且，證人丁○○上揭
      前後不一致之證述，亦與事實相違，應無可信。
    2.證人即在場目擊之戊○○雖先於98年6 月27日警詢證稱：
      沒多久不知為何告訴人徐鴻瑋即與被告在包廂內拉扯，徐
      鴻瑋好像跌倒在地，之後，一群人就到包廂外面等語（見
      他字卷第66頁至第67頁）；其復於本院99年6月4日審理時
      ，先證稱：伊在上開包廂內飲酒時，伊坐在被告與徐鴻瑋
      對面，有聽到吵雜聲，裡面暗暗的，然後看到腳來手來等
      語（見本院卷第21頁），之後，改證稱：「在包廂內有拉
      扯，有推來推去，暗暗的，我個人認為他們在玩，因為我
      們都有喝酒，我那時候認知是在玩，後來我看到他們走出
      包廂外，我感覺氣氛不對，我才跟著起身往包廂門口移動
      。我才看到包廂外已經打架了，所以我才說：不要了，大
      家喝酒喝多了。裡面暗暗的，他們那群本來就比我們大聲
      ，我以為他們在玩。」、「（乙○○與被告爭執的地點，
      是否就是在座位上？）一開始爭執的地點是在座位上，之
      後，我看到被告他們一群人走出包廂外，我覺得奇怪，我
      也跟著他們走出包廂外，我在包廂外，我看到有一位矮矮
      的丁○○、乙○○，也和被告他們一群人在包廂外打起來
      。丙○○的眼鏡也被打落在地上，我把乙○○、丁○○、
      己○○支開，我就跟丙○○說，對不起對不起，大家酒喝
      多了。我和甲○○比較熟。而乙○○是甲○○的朋友。」
      、「那時很暗，混亂的局面，我也不知道是跌倒還是什麼
      。就是有糾纏，應該有人跌倒，但我不知道是誰跌倒。」
      、「（乙○○在警詢筆錄曾經說，因為甲○○已經喝很多
      酒，無法再喝，己○○向甲○○敬酒時，他就上前幫甲○○擋酒，但己○○不肯，就推了他壹把，他退後的時候，
      腳就不知道撞到什麼東西而跌倒在地，而導致他受傷，乙○○說的這個情形，你是否有看見？我沒有看清楚」等語
      （見本院卷第21至23頁）。是證人戊○○就告訴人徐鴻瑋
      是否跌倒一事，其先證稱：「好像」，復改證稱：「應該
      」有人跌倒但不知誰跌倒，之後，又證稱：我沒有看清楚
      等語以觀，足徵證人戊○○對告訴人徐鴻瑋是否有跌倒一
      事已無法明確證實，再者，上開時地之當時燈光昏暗、場
      面混亂，是證人戊○○上開證述，並無不利於被告，亦無
      從證明被告有推倒告訴人徐鴻瑋之事實，應堪認定。
    3.又證人即在場目擊之甲○○於98年6 月22日警詢證述：伊
      當時有點酒醉，就坐在沙發上休息，突然間包廂發出很大
      聲響，伊見有人在拉扯，遂起身勸阻，因場面混亂，伊不
      知有幾個人邊拉扯出了包廂，伊僅記得在走道上有拉扯被
      告、丁○○等人避免衝突的擴大，後來伊進入包廂後，連
      怎麼回家的都沒有印象，事後聽說整件事的經過是被告來
      敬我酒，因為我喝醉了，徐鴻瑋看到就來要幫我喝，不知
      講了什麼，被告就推了徐鴻瑋一把，徐鴻瑋因而跌倒倒地
      等語（見他字卷第52頁）。足見證人甲○○前開被告有推
      告訴人徐鴻瑋之證述，僅係「事後聽說」，而非親自見聞
      ，自難使本院就此部分之事實形成確信，堪以認定。再者
      ，另一在場證人即丙○○於本院99年6月4日審理時證稱：
      我當天在包廂內，怎麼起爭執我不知道，我看到的有己○○和甲○○、李錦龍三人在敬酒，我不知道誰向誰敬酒，
      然後好像己○○和甲○○有一些言語上的情緒衝突。這是
      我所瞭解包廂內的爭執情形。發生爭執之後，李錦龍他先
      跟我們講說，我們還是先離開比較好，接著我們向在坐的
      人說明天我們有事情，我們要先離席，接著我與己○○、
      當時店內一位同事劉宇翔我們走出包廂口，就遇到甲○○
      偕同丁○○及一些我不認識的人，要把我們留下，感覺上
      是找藉口把我們留下來，不讓我們走，這時候我們已經走
      到包廂門口外面，接著，我們解釋我們要離席的原因，話
      講到一半，就在包廂外被襲擊，我本人有被打，己○○也
      被打，劉宇翔也有被打，我不會知道犯罪者的動機。在包
      廂內，己○○與乙○○兩人互相在喝酒，兩人一邊喝酒一
      邊講話，本來己○○是站著的，我印象中乙○○不確定是
      站著或坐著，就是這樣的身體接觸，可能他們兩人喝到有
      感覺，肢體上會有身體上接觸，他們兩人身體靠得很近，
      也許舉杯等等，那個距離肢體會碰觸。在他們兩人喝酒過
      程中，乙○○是否喝酒跌倒這個部分的印象我很模糊，我
      無法確定等語明確（見本院卷第24至25頁），亦有本院依
      職權調取上開99年度偵字第16139 號、本院98年度易字第
      3040號、臺灣高等法院99年度上易字第371 號案件之全部
      卷證審閱可佐。足見上開證人甲○○、丙○○均未能證明
      被告有出手推倒告訴人之事實應堪認定。
    4.末查，本件因敬酒糾紛生口角，被告邵宇辰出手推倒丁○○，丁○○心生不滿，竟出拳毆打被告邵宇辰左眼部位，
      甲○○、乙○○見狀與丁○○共同基於傷害之犯意聯絡，
      3 人共同出拳毆打邵宇辰頭部，丙○○欲上前勸架之際，
      乙○○則承同一傷害犯意，回頭毆打丙○○頭部並使其眼
      鏡掉落在地，因此致邵宇辰受有臉及頭皮挫傷、兩側眼瞼
      及眼周區挫傷、左眼瞼挫傷合併瘀血、疑左眼窩骨骨折、
      臉開放性傷口、口內部構造之開放性傷口、頭部損傷、顏
      面骨骨折、嘴唇撕裂傷等傷害；丙○○則受有鼻樑及右手
      背擦傷之傷害之事實，亦經證人丙○○於警詢、偵訊、本
      院99年6月4日審理時證述綦詳，互核與證人丁○○、甲○○、乙○○於本院98年度易字第3040號卷之第19頁反面98
      年11月23日準備程序、同卷第25頁反面98年12月7 日準備
      程序、同卷第29頁98年12月7 日審判程序時均坦承不諱，
      並有本院98年度易字第3040號判決書、被告邵宇辰受傷4
      張照片在卷可佐。復據本院卷第33至34頁被告邵宇辰受傷
      4 張照片顯示：邵宇辰受有臉及頭皮挫傷、兩側眼瞼及眼
      周區挫傷、左眼瞼挫傷合併瘀血、疑左眼窩骨骨折、臉開
      放性傷口、口內部構造之開放性傷口、頭部損傷、顏面骨
      骨折、嘴唇撕裂傷等傷害甚為嚴重，並有臺灣臺北地方法
      院檢察署98年偵字第16139 號案件之被告戊○○、李錦龍
      、黃世陽、楊躍耀之傷害罪不起訴處分書（見他字卷第14
      1至143頁）在卷可徵，是本件應係雙方初次見面應酬之場
      合，因敬酒糾紛，致告訴人乙○○及證人丁○○、甲○○
      共同傷害本件被告邵宇辰受有上揭傷害結果，洵堪認定。
五、綜上，告訴人徐鴻瑋與被告間既有嫌隙，其所為之指訴尚難
    遽論被告確有推倒告訴人之事實；再者，上揭爭執發生時在
    場之人丁○○、戊○○、甲○○、丙○○、李錦龍、黃世陽
    、楊躍耀等人亦均未能就該部分事實予以證實，且被告所辯
    與事實相符，應有可信。此外，遍查本件其他卷證資料，亦
    無證據足資認定被告確有上開犯行，揆諸上揭規定及說明，
    本件不能證明被告犯罪，自應為被告無罪之諭知。
據上論斷，應依刑事訴訟法第301條第1項，判決如主文。
本案經檢察官陳國安到庭執行職務。
中    華    民    國    99    年    6     月    18    日
                    刑事第十九庭法  官  施添寶
以上正本證明與原本無異。
如不服本判決應於收受本判決後10日內向本院提出上訴書狀，並
應敘述具體理由，如未敘述上訴理由者，應於上訴期間屆滿後20
日內補提理由書狀於本院（均須按他造當事人之人數附繕本）「
切勿逕送上級法院」。告訴人或被害人如對於本判決不服者，應
具備理由請求檢察官上訴，其上訴期間之計算係以檢察官收受判
決正本之日期為準。
                                書記官  陳弘文
中    華    民    國    99    年    6     月    18    日

司法院資訊處製作；財團法人民間司法改革基金會備份。
